【裁判字號】    94,上易,985
【裁判日期】    950321
【裁判案由】    損害賠償
【裁判全文】
臺灣高等法院民事判決                 94年度上易字第985號
上  訴  人  乙○○
                      段382巷2號11樓之1號
訴訟代理人  子○○
被上訴人    庚○○
            戊○○
            壬○○
            己○○
            辛○○
            癸○○
            丙○○
            丁○○○
前列八人共同
訴訟代理人  林思銘律師
前列八人共同
複代理人    陳麗玢律師
上列當事人間請求損害賠償事件，上訴人對於中華民國94年10月
24日臺灣士林地方法院93年度訴字第882號第一審判決提起上訴
，本院於95年3月14日言詞辯論終結，判決如下：
    主  文
原判決關於命上訴人給付超過1,125,264元及其中1,053,539元自
93年3月12日起至清償日止按年息5%計算之利息部分，及該部分
假執行之宣告均廢棄。
前開廢棄部分被上訴人在第一審之訴及其假執行之聲請均駁回。
其餘上訴駁回。
第二審訴訟費用由上訴人負擔。
    事實及理由
一、被上訴人起訴主張：被上訴人丁○○○之配偶、被上訴人庚
    ○○、戊○○、壬○○、己○○、辛○○、癸○○、丙○○
    之父徐阿枝原於苗栗縣頭份鎮○○路26號開設徐齒科診所，
    民國78年8月30日因感年事已高與上訴人簽立合夥經營診所
    契約書，由上訴人承接負責該診所之看診及經營，並約定自
    78年9月15日至80年9月15日，該診所之一切收支、稅賦由上
    訴人處理，上訴人若有執務疏失或不法行為而致診所權益受
    損，上訴人願負賠償及一切法律責任。該約期滿後，以相同
    內容再續1年。嗣因該診所遭行政院勞工保險局（下稱勞保
    局）查獲80年3月間有虛報就醫費用情事，經勞保局於81年3
    月16日通知徐阿枝終止勞工保險特約醫療院合約，徐阿枝於
    81年4月9日與上訴人終止前開合夥經營診所契約，並約定：
    81年4月14日往前追溯至78年9月15日契約有效期間內之所有
    關於本診所稅務及負債，若因乙方（即上訴人）之行為而發
    生者，均應由乙方負擔，縱使在契約期間外顯現，仍應由乙
    方負擔。徐阿枝因前揭80年3月間之虛偽申報情事，致其負
    有應返還溢領醫療給付之債務，惟徐阿枝於82年3月20日死
    亡，被上訴人為其繼承人，勞保局於92年間訴請被上訴人庚
    ○○及丁○○○應連帶給付前揭債務及遲延利息，經苗栗地
    院92年度苗簡字第125號判決確定，被上訴人因而依判決結
    果給付勞保局新台幣（下同）1,125, 264元。爰依契約關係
    及不當得利之法律關係，請求上訴人給付1,125, 264元及自
    起訴狀繕本送達翌日即93年3月12日起至清償日止按週年利
    率5%計算之利息。並聲明：駁回上訴。
二、上訴人辯稱：79、80年間徐阿枝與上訴人係合夥，並非讓與
    經營權，故非全部都由上訴人執行業務，勞保局處罰虛偽申
    報部分都是由徐阿枝看診。勞保局與徐阿枝所定契約為公法
    契約，上訴人與徐阿枝是合夥，不能要求上訴人負擔公法上
    之行政處罰。勞保局雖處罰有1百餘萬元，事實上查到虛偽
    不實可能不到10萬元，但勞保局扣了3個月原先要給許齒科
    診所的錢，苗栗地院判決是依勞保局要求之溢領費用，並沒
    有審核金額內容，徐阿枝可以至勞保局循行政訴訟打官司卻
    未申訴。收支部分雖由上訴人管帳，但向勞保局申報時應由
    徐阿枝蓋章，合夥內部上訴人只是管帳而已，且病歷上方是
    由徐阿枝蓋章，應由徐阿枝負責。縱假設是由上訴人申報，
    依新竹地院82年度訴字525號判決，病人徐新燕只看6顆但報
    11顆，勞保局溢付也只有5顆，上訴人最多只賠5顆，徐阿枝
    沒有異議，應負與有過失之責，徐阿枝應負擔90%幾責任。
    被上訴人應舉證有因果關係等語。並聲明：(一)原判決廢棄。
    (二)駁回被上訴人在第一審之訴。
三、被上訴人主張：被上訴人之被繼承人徐阿枝開設徐齒科診所
    ，於民國78年8月30日與上訴人簽立合夥經營診所契約書，
    該約期滿後，以相同內容再續1年。嗣因該診所遭勞保局查
    獲80年3月間有虛報就醫費用情事，經勞保局於81年3月16
    日通知徐阿枝終止勞工保險特約醫療院合約，徐阿枝於81
    年4月9日與上訴人終止前開合夥經營診所契約，並約定：81
    年4月14日往前追溯至78年9月15日契約有效期間內之所有關
    於本診所稅務及負債，若因乙方（即上訴人）之行為而發生
    者，均應由乙方負擔，縱使在契約期間外顯現，仍應由乙方
    負擔。徐阿枝因前揭80年3月間之虛偽申報情事，致其負有
    應返還溢領醫療給付之債務，惟徐阿枝於82年3月20日死亡
    ，被上訴人為其繼承人，勞保局於92年間訴請被上訴人庚○
    ○及丁○○○應連帶給付前揭債務及遲延利息，被上訴人庚
    ○○因而依判決結果給付勞保局1,125,264元等事實，為上
    訴人所不爭，可信為真實。
四、上訴人雖辯稱：徐阿枝與勞保局間之勞保契約為公法關係，
    故被上訴人不得提起本件訴訟等語。惟被上訴人係依徐阿枝
    與上訴人間之私法上契約關係及被上訴人與徐阿之間之繼承
    關係而為請求，故本件並非公法事件，上訴人上開辯詞並無
    可採。
五、被上訴人主張：上訴人於78年9月15日起承接徐齒科診所看
    診及經營，嗣因遭勞保局查獲80年3月間有虛報就醫費用情
    事，勞保局追討溢付之醫療給付1,053,539元及遲延利息，
    經苗栗地院判決確定後，被上訴人庚○○因而給付勞保局1,
    125,264元（包括利息），被上訴人等得依繼承及契約關係
    以及不當得利之法律關係，請求上訴人給付1,125, 264元及
    法定遲延利息等語。上訴人則否認其有給付之義務，辯稱：
    79、80年間徐阿枝也有執行業務，與上訴人係合夥關係，並
    非讓與經營權，虛偽部分都是徐阿枝所申報，並非上訴人等
    語。經查：
  (一)上訴人與徐阿枝枝81年4月9日契約書第1條規定：「民國81
    年4月14日往前追溯至民國78年9月15日契約有效期間內之所
    有關於本診所之稅務及負債，若因乙方（即上訴人）之行為
    而發生者，均應由乙方負擔，民國81年4月14日以後之所有
    稅務及負債，乙方一概不負責。」第2條規定：「契約有效
    期間內，因乙方行為而發生之所有稅務、負債及其他一切對
    外關係，雖於契約期間外顯現，仍應由乙方負擔。」依此約
    定，徐齒科診所於78年9月15日至81年4月14日間若有因上訴
    人之行為而生之稅務及負債，即使係於該期間外為請求，均
    應由上訴人負擔。
  (二)上訴人雖辯稱：向勞保局申報醫療給付之處方箋上均由徐阿
    枝蓋章，故係徐阿枝看診及申報等語。惟查當初具名與勞保
    局簽約者為徐阿枝即徐齒科診所，日後向勞保局申報醫療給
    付，自然應以徐阿枝名義為之，並不能單以申報之處方箋上
    有徐阿枝印文即認為是徐阿枝所看診。而徐阿枝與上訴人於
    78年8月30日簽立之合夥經營診所契約第2條約定：「有關本
    診所之一切收支由乙方（即上訴人）處理，有關稅賦亦由乙
    方負責繳清，為本契約生效日以前之稅賦由甲方（即徐阿枝
    ）負擔。」依此約定，徐阿枝與上訴人雖合夥經營診所，但
    診所之一切收支及繳稅，均應由上訴人處理。證人徐新燕及
    徐光衡均到庭均證稱：當時為其看診之牙醫並非80歲左右之
    徐阿枝，而是一位年輕人等語。故上訴人辯稱：向勞保局申
    報醫療給付之處方箋上均由徐阿枝蓋章，故係徐阿枝看診及
    申報云云，即無可採。
  (三)上訴人嗣又改稱：當時診所除徐醫師之外，還有徐醫師請來
    看診的蘇啟團醫師，蘇啟團醫師是僑生，目前已經回僑居地
    ，蘇醫師80年間全部在診所上班，在診所服務1年半到2年間
    ，本件可能由蘇醫師看診及申報等語。並請求傳訊甲○○以
    證明蘇啟團於79、80年間曾在徐齒科看診之事實。惟查縱認
    上訴人主張蘇醫師曾於79、80年間受雇於診所看診等語屬實
    ，系爭齒科係由上訴人與徐阿枝合夥經營，並由上訴人負責
    診所之一切收支及繳稅，已如前述，系爭稅捐之申報，既應
    由上訴人負責處理，上訴人自不能據診所聘僱蘇醫師看診之
    事實，主張系爭稅捐之申報係由蘇醫師為之，亦不能以之作
    為其免除申報責任之藉口。本院認無請求再傳訊甲○○之必
    要。
  (四)查勞保局查獲徐齒科診所於80年3月有虛報就醫費用情事，
    隨於81年3月16日通知終止勞工保險特約醫療院合約，並依
    其內部審查核減對徐齒科診所之醫療給付，經扣除應給付81
    年1月至3月之金額408,232元後，共應追回80年3月至81年3
    月已撥付徐齒科診所之暫付款1,053,53 9元，該金額經勞保
    局於對徐阿枝起訴請求雖獲判全部勝訴，但因徐阿枝在該案
    繫屬前已經去世，故該判決為無效，嗣勞保局對徐阿枝之繼
    承人丁○○○、庚○○起訴請求，經苗栗地院號判決勞保局
    勝訴確定，被上訴人庚○○依該判決結果給付勞保局1,12
    5,264元（其中1,053,539元為本金，其餘金額為利息）等事
    實，業據原法院調閱新竹地院82年度訴字第525號及苗栗地
    院92年度苗簡字第125號民事卷宗查明屬實，且為兩造所不
    爭。勞保局因上訴人80年3月以徐齒科診所虛偽申報而核減
    醫療給付，致使該診所即徐阿枝負債1,125,264元，依前揭
    81年4月9日之合夥經營診所契約書第1、2條規定，該1,125,
    26 4元債務，應由上訴人負擔。被上訴人等均為徐阿枝之繼
    承人，該債務業經上訴人庚○○代所診所付清，則被上訴人
    依繼承及前揭合夥契約之約定，請求上訴人給付1,125,264
    元，及其中1,053,539元自起訴狀繕本送達翌日起算之法定
    遲延利息部分有理由，其餘利息請求部分，因遲延利息不能
    再生遲延利息，故不應准許。
  (五)上訴人辯稱：勞保局原查獲虛報部分，依前揭竹院判決記載
    僅有被保險人陳振芳申報8顆實填補2顆，徐新燕申報11顆實
    填補3顆，黎玉珍申報16顆實填補3顆，金額不超過100,000
    元，勞保局核減並追討暫付款達1,053, 539元，並不合法，
    徐阿枝沒有異議，應負與有過失90%幾的責任等語。按各特
    約醫療院所辦理門診或住院診療業務，其診療費用應依照勞
    工診療費用支付標準表及用藥種類與價格表支付之，保險人
    為審核診療費用，應聘請各科醫藥專家組織診療費用審查委
    員會審核之，勞工保險條例第51條定有明文。又「勞工保險
    特約醫療院所診療費用審查辦法」有為審查診療費用及核減
    比例之規定，故勞保局依其調查被保險人陳振芳、徐新燕、
    黎玉珍遭虛偽申報之結果，據以按比例核減對徐齒科診所之
    其他醫療給付，於法有據。且被上訴人於苗院92年度苗簡字
    第125號民事案件中業已聲請由該院對該案第三人即本件上
    訴人為告知訴訟，並已合法送達，有該案判決之記載可稽，
    上訴人雖未於該案為訴訟參加，然依民事訴訟法第67條之規
    定，仍準用同法第63條之規定，上訴人已不得主張該訴訟之
    裁判不當，上訴人上開辯詞並無可採。
六、從而被上訴人依繼承及契約關係請求上訴人給付1,125,
    264元及自93年3月12日起至清償日止按週年利率5%計算之遲
    延利息，於請求1,125, 264元及其中1,053,539元自93年3月
    12日起至清償日止按週年利率5%計算之遲延利息部分，為有
    理由，應予准許，逾此所為請求，為無理由，應予駁回。上
    開應准許部分，兩造均陳明願供擔保請准宣告假執行及免為
    假執行，均應予准許。至於被上訴人敗訴部分，其假執行之
    聲請失所附麗，應併予駁回。原審就超過上開應准許部分，
    為上訴人敗訴之判決，並為假執行及免為假執行之宣告，自
    有未洽。上訴意旨就此部分指摘原判決不當，求予廢棄改判
    ，為有理由。至於上開應准許部分，原審判命上訴人給付，
    並為假執行之宣告，核無違誤，上訴意旨，就此部分，仍執
    陳詞，指摘原判決不當，求予廢棄，為無理由，應駁回其上
    訴。
七、本件事證已臻明確，兩造其餘主張與舉證，無一一論列之必
    要，併此敘明。
八、據上論結，本件上訴為一部有理由，一部無理由，依民事訴
    訟法第450條、第449條第1項、第79條但書，判決如主文。
中    華    民    國    95    年    3    月    21    日
                  民事第五庭審判長法  官  林丁寶
                                  法  官  蔡芳齡
                                  法  官  高鳳仙
正本係照原本作成。
不得上訴。
中    華    民    國    95    年    3    月    24    日
                                  書記官  黃慶霽


司法院資訊處製作；財團法人民間司法改革基金會備份。
